臺灣臺北地方法院刑事判決　　　　　　　99年度訴字第1863號
公　訴　人　臺灣臺北地方法院檢察署檢察官
被　　　告　廖秋
上列被告因毒品危害防制條例案件，經檢察官提起公訴（99年度
毒偵字第3654號），嗣被告於準備程序中，就被訴事實為有罪之
陳述，經本院合議庭裁定由受命法官獨任行簡式審判程序，判決
如下：
    主  文
廖秋施用第二級毒品，累犯，處有期徒刑陸月。又施用第一級
毒品，累犯，處有期徒刑捌月，扣案之第一級毒品海洛因壹包（
驗餘淨重零點零貳玖零公克）沒收銷燬之；包裹上開毒品之包裝
袋壹只沒收之。應執行有期徒刑壹年。扣案之第一級毒品海洛因
壹包（驗餘淨重零點零貳玖零公克）沒收銷燬之；包裹上開毒品
之包裝袋壹只沒收之。
    事  實
一、廖秋前於民國93年間，因施用毒品案件，經本院以93年度
    毒聲字第73號裁定送觀察、勒戒後，認無繼續施用傾向，於
    93年3月2日停止其處分之執行而出所，並由臺灣臺北地方法
    院檢察署檢察官於93年3月11日以93年度毒偵字第202號為不
    起訴處分確定。又於93、94年間，分別因施用毒品案件，經
    本院以93年度訴字第1336號判決判處有期徒刑8 月確定、94
    年度訴字第1192號判決判處有期徒刑7月、3月，應執行有期
    徒刑9月確定，上開3罪經接續執行，於95年6月6日縮刑期滿
    假釋付保護管束出監，於95年9 月30日假釋期滿，假釋未經
    撤銷，以已執行完畢論。另於95年間，因詐欺案件，經本院
    以95年度簡字第4144號判決判處有期徒刑2 月確定，因符合
    中華民國96年罪犯減刑條例之規定，減為有期徒刑1 月確定
    ，於96年7 月18日縮刑期滿執行完畢。復於97年間，因施用
    毒品案件，分別經本院以97年度訴字第2017號判決判處有期
    徒刑10月確定、經臺灣板橋地方法院以97年度簡字第8972號
    判決判處有期徒刑4月確定，該2罪經臺灣板橋地方法院以98
    年度聲字第3802號裁定定應執行有期徒刑1年確定，於99年6
    月29日縮刑期滿執行完畢。詎其仍不知悛悔，明知海洛因、
    甲基安非他命，分別係毒品危害防制條例第2條第2項第1款
    、第2款所明定之第一、二級毒品，不得持有及施用，竟於9
    9年10月6日為警採尿前96小時內，在不詳處所，施用第二級
    毒品安非他命乙次。又於99年10月5 日某時，在臺北市○○
    區○○路2段244巷口某加油站之廁所內，以將海洛因與礦泉
    水混和，再用針筒抽取後注入手臂之方式，施用第一級毒品
    海洛因乙次。嗣於99年10月6 日上午10時40分許，在臺北市
    ○○區○○路4段146號前，為警盤查時，向員警坦承吸食第
    一級毒品海洛因，並主動將其置於皮夾內剩餘之第一級毒品
    海洛因1 包（驗餘淨重0.0290公克）取出後交付該員警而當
    場扣得前開第一級毒品海洛因1 包，自首並接受本院之裁判
    ，迨於員警經廖秋同意後採集其尿液送驗，始查獲廖秋
    另有施用第二級毒品甲基安非他命之情。
二、案經臺北市政府警察局文山第二分局報告臺灣臺北地方法院
    檢察署檢察官偵查後起訴。因廖秋於準備程序中，就被訴
    事實為有罪之陳述，經本院合議庭裁定由受命法官獨任行簡
    式審判程序。
    理  由
壹、程序方面：
一、本件被告廖秋所犯為毒品危害防制條例第10條第1項、第2
    項之罪，核屬刑事訴訟法第273 條之1第1項所定死刑、無期
    徒刑、最輕本刑為3 年以上有期徒刑以外之罪，亦非高等法
    院管轄之第一審案件，其於準備程序中，就前揭被訴事實為
    有罪之陳述，經法官告知簡式審判程序之旨，並聽取其與公
    訴人之意見後，本院認無不得或不宜改依簡式審判程序進行
    之處，爰依刑事訴訟法第273 條之1第1項之規定，裁定本件
    行簡式審判程序，是本件之證據調查，依刑事訴訟法第273
    條之2規定，不受同法第159條第1項、第161條之2、第161條
    之3、第163條之1及第164條至第170條規定之限制。
二、第按施用第一、二級毒品為犯罪行為，毒品危害防制條例第
    10條第1項、第2項分別定有處罰明文。故施用第一、二級毒
    品者，依前揭規定本應科以刑罰。惟基於刑事政策，對合於
    一定條件之施用者，則依同條例第20條、第23條之規定，施
    以觀察、勒戒及強制戒治之保安處分。又毒品危害防制條例
    於92年7月9日修正公布，自93年1月9日施行，其中第20條、
    第23條將施用毒品之刑事處遇程序，區分為「初犯」及「5
    年內再犯」、「5 年後再犯」。依其立法理由之說明：「初
    犯」，經觀察、勒戒或強制戒治後，應為不起訴處分或不付
    審理之裁定；經觀察、勒戒或強制戒治執行完畢釋放後，「
    5 年內再犯」者，因其再犯率甚高，原實施之觀察、勒戒及
    強制戒治既已無法收其實效，爰依法追訴或裁定交付審理。
    至於經觀察、勒戒或強制戒治執行完畢釋放後，「5 年後再
    犯」者，前所實施之觀察、勒戒或強制戒治已足以遮斷其施
    用毒品之毒癮，為期自新及協助其斷除毒癮，仍適用「初犯
    」規定，先經觀察、勒戒或強制戒治之程序。從而，依修正
    後之規定，僅限於「初犯」及「5年後再犯」2種情形，始應
    先經觀察、勒戒或強制戒治程序。查本件被告前於93年間，
    因施用毒品案件，經本院以93年度毒聲字第73號裁定送觀察
    、勒戒後，認無繼續施用傾向，於93年3月2日停止其處分之
    執行而出所，並由臺灣臺北地方法院檢察署檢察官於93年3
    月11日以93年度毒偵字第202 號為不起訴處分確定。又於93
    、94年間，分別因施用毒品案件，經本院以93年度訴字第13
    36號判決判處有期徒刑8 月確定、94年度訴字第1192號判決
    判處有期徒刑7月、3月，應執行有期徒刑9月確定，上開3罪
    經接續執行，於95年6月6日縮刑期滿假釋付保護管束出監，
    於95年9 月30日假釋期滿，假釋未經撤銷，以已執行完畢論
    。復於97年間，因施用毒品案件，分別經本院以97年度訴字
    第2017號判決判處有期徒刑10月確定、經臺灣板橋地方法院
    以97年度簡字第8972號判決判處有期徒刑4月確定，該2罪經
    臺灣板橋地方法院以98年度聲字第3802號裁定定應執行有期
    徒刑1年確定，於99年6月29日縮刑期滿執行完畢之事實，有
    臺灣高等法院被告前案紀錄表在卷可稽（見本院卷第4 頁至
    第14頁），是被告前因施用毒品案件，經觀察、勒戒出所後
    5 年內陸續再為上開施用毒品之犯行，揆諸前揭規定及說明
    ，應認被告本件施用毒品案件自應予依法追訴處罰，合先敘
    明。
貳、實體方面：
一、上揭犯罪事實，業據被告於本院審理中坦承不諱（參本院卷
    第46頁反面、第51頁反面），且有扣押筆錄、扣押物品收據
    、目錄表、毒品初步鑑驗報告書、蒐證照片、應篩檢個案通
    報單、交通部民用航空局航空醫務中心毒品鑑定書、臺灣尖
    端先進生技醫藥股份有限公司濫用藥物檢驗報告附卷可稽（
    見偵查卷第14頁至第21頁、第24頁、第54頁、第56頁），是
    被告上開任意性自白，核與事實相符，應堪採信。本案事證
    明確，被告犯行堪以認定，應予依法論科。
二、按海洛因、甲基安非他命，分別係毒品危害防制條例第2條
    第2項第1款、第2款所明定之第一級毒品、第二級毒品，不
    得非法持有、施用。然被告非法持有海洛因、甲基安非他命
    後，復先後加以施用，是核其所為，係犯毒品危害防制條例
    第10條第2項施用第二級毒品、同法第10條第1項之施用第一
    級毒品罪。被告持有第一、二級毒品之低度行為，已為施用
    之高度行為所吸收，不另論罪。被告所犯施用第一級毒品、
    第二級毒品犯行，犯意各別、罪名有異，應分論併罰。又被
    告有如事實欄所述之科刑、執行紀錄，有臺灣高等法院被告
    前案紀錄表附卷足參（見本院卷第4 頁至第14），其於受有
    期徒刑執行完畢，5 年內故意再犯本件有期徒刑以上之罪，
    均為累犯，爰依刑法第47條第1 項規定，就其施用第一級毒
    品、施用第二級毒品罪行，均加重其刑。另被告於施用第一
    級毒品海洛因後，於有偵查權限之機關或公務員發覺前，即
    向盤查之員警坦承該犯行，並自動接受裁判乙節，業據被告
    於警詢時供稱：伊有毒品前科，於3 個月前才服刑出獄，伊
    很想戒除施用毒品之惡習，所以今天遇到警察臨檢，伊就主
    動向警方坦承有施用毒品，並主動將置於身上皮夾內之1 小
    包海洛因毒品取出交給警方人員，伊除了施用第一級毒品海
    洛因外，沒有施用過其他毒品等語，此有臺北市政府警察局
    文山第二分局興隆派出所99年10月6日調查筆錄在卷足憑（
    見偵查卷第8頁至第9頁），是就被告施用第一級毒品罪部分
    ，依法減輕其刑，並先加後減之。再按犯罪未被發覺前，向
    該管公務員告知其犯罪，而不逃避接受裁判者，即與刑法第
    62條規定自首之條件相符；又對實質上一罪一部自首效力及
    於全部。至於自首後對其犯罪事實有所主張或辯解，係被告
    辯護權之行使，不能據此一端即謂被告無接受裁判之意（參
    照最高法院84年度台上字第829 號判決）。惟本案被告犯罪
    時間，俱在刑法94年2月2日修正後，應依修正後刑法相關規
    定處斷，而修正後刑法既已廢除連續犯、牽連犯等裁判上一
    罪之規定，則被告所犯之罪，除有想像競合犯或概括一罪之
    情形外，皆應併合處罰。是被告就應併合處罰之數罪就其中
    一部自首者，當應僅就該一部自首部分生自首之效力。經查
    ，本件被告固於有偵查權限之人知悉其持有及施用第一級毒
    品海洛因之前，主動向有偵查權限之員警陳明上開事實，惟
    本件被告僅承認其施用及持有第一級毒品海洛因外，就其所
    涉施用第二級毒品甲基安非他命部分犯行，被告並未向該管
    公務員表明其犯罪，且此部分業經有偵查權限之員警於99年
    10月6 日將採集被告之尿液送驗後發覺其另涉犯該罪等節，
    有臺北市政府警察局文山第二分局興隆派出所99年10月6 日
    調查筆錄、臺灣尖端先進生技醫藥股份有限公司濫用藥物檢
    驗報告附卷可考（見偵查卷第8頁至第9頁、第56頁），是被
    告施用第二級毒品甲基安非他命部分之犯行自與刑法第62條
    所規定自首要件未符，併此敘明。爰審酌被告前有多次觸犯
    施用毒品之犯行，雖經觀察勒戒及強制戒治之執行，仍未能
    斷戒施用毒品惡習，顯見其戒治意志不堅，缺乏勒戒動機，
    本應予以嚴懲，惟念被告所犯屬自我危害行為，未造成他人
    具體危害，且犯後坦承犯行，態度尚稱良好，並衡諸被告犯
    罪動機、目的、手段、素行、智識程度、生活狀況等一切情
    狀，分別量處如主文所示之刑，並定其應執行之刑，以示懲
    儆。末查，扣案之第一級毒品海洛因1 包，經鑑驗證實為第
    一級毒品無訛，此有交通部民用航空局航空醫務中心毒品鑑
    定書在卷足憑（見偵查卷第54頁），而該毒品乃被告供己施
    用所剩餘者，亦據被告供陳明確（見偵查卷第8 頁），此部
    分應依毒品危害防制條例第18條第1 項前段諭知沒收銷燬；
    至於鑑驗耗損部分，既已驗畢用罄滅失，自不另諭知沒收銷
    燬。又包裹上開毒品之包裝袋1 只，業經被告自承為其所有
    ，而該包裝袋具有防止毒品裸露、逸出及潮濕之功用，並便
    於攜帶，乃屬供被告犯本案施用第一級毒品犯罪所用之物，
    應依刑法第38條第1項第2款併予宣告沒收，爰於被告所犯施
    用第一級毒品之宣告刑下諭知上開物品之沒收銷燬、沒收，
    附此敘明。
據上論斷，應依刑事訴訟法刑事訴訟法第284條之1、第273條之1
第1項、第299條第1項前段，毒品危害防制條例第10條第1項、第
2項、第18條第1項前段，刑法第11條、第47條第1項、第62條前
段、第51條第5款、第38條第1項第2款，判決如主文。
本案經檢察官楊婉鈺到庭執行職務。
中    華    民    國   100    年    1     月    12    日
                        刑事第十庭法  官  周玉琦
以上正本證明與原本無異。
如不服本判決應於收受送達後10日內向本院提出上訴書狀，並應
敘述具體理由；其未敘述上訴理由者，應於上訴期間屆滿後20日
內向本院補提理由書（均須按他造當事人之人數附繕）「切勿逕
送上級法院」。
中    華    民    國   100    年    1     月    12    日
                                  書記官  謝貽婷
附錄本案論罪科刑法條全文：
毒品危害防制條例第10條
施用第一級毒品者，處 6 月以上 5 年以下有期徒刑。
施用第二級毒品者，處 3 年以下有期徒刑。